【裁判字號】    90,附民,57
【裁判日期】    900326
【裁判案由】    傷害
【裁判全文】
臺灣板橋地方法院刑事附帶民事訴訟判決                九十年度附民字第五七號
    原      告  甲○○
    被      告  乙○○
右列被告因九十年度易字第一四七號家庭暴力之傷害案件，經原告提起附帶民事訴訟
，本院判決如左：
    主  文
被告應給付原告新臺幣萬元及自民國九十年二月六日起至清償日止按週年利率百分
之五計算之利息。
原告其餘之訴駁回。
本判決第一項於原告以新臺幣壹萬元為被告供擔保後，得為假執行。
原告其餘假執行之聲請駁回。
    事  實
一、原告方面：
    （一）聲明：被告應給付原告新臺幣（下同）一百萬元，及自起訴狀繕本送達翌
          日起至清償日止按週年利率百分之五計算之利息。並陳明願供擔保請准宣
          告假執行。
    （二）陳述：原告甲○○與被告乙○○係夫妻關係，彼此為家庭暴力防治法第三
          條第一項所定之家庭成員，於民國八十九年十一月十九日晚上十時許，在
          台北縣土城市○○路○段二四○巷十二號一樓住處，被告因欲取回借予原
          告使用之檯燈，為原告所拒，竟基於傷害人身體之故意，毆打原告，造成
          原告受有右手掌、左前臂、左大腿瘀青、左手背擦傷之傷害。案經原告提
          起告訴，並經檢察官偵查起訴。按故意或過失不法侵害他人之權利者，負
          損害賠償責任。民法第一百八十四條第一項前段定有明文；又不法侵害他
          人之身體、健康、名譽或自由者，被害人雖非財產上之損害，亦得請求賠
          償相當之金額。其名譽被侵害者，並得請求為回復名譽之適當處分，民法
          第一百九十五條第一項亦定有明文。本件被告毆打原告成傷之犯罪行為，
          原告係因犯罪而受損害之人，造成原告受有身體上及精神上莫大之戕害，
          爰依上揭侵權行為損害賠償及刑事訴訟法四百八十七條規定，附帶提起民
          事訴訟，請求被告應給付精神上損害賠償一百萬元。
    （三）證據：提出診斷證明書一件、傷勢照片三張為證。
二、被告方面：
    （一）聲明：駁回原告之訴及假執行之聲請。
    （二）陳述：被告並未毆打被害人，當時係因原告之檯燈故障，原告即拿走被告
          檯燈使用，嗣後被告欲行取回檯燈時，竟遭原告持按摩棒等物攻擊，伊為
          自衛始抓住原告之手，並將其壓制於床上，奪下按摩棒後即行離開，伊因
          而自己亦有受傷，惟伊並未對被害人拳打腳踢，原告之傷勢應係其自己造
          成。
    （三）證據：提出診斷證明書一件為證。
    理  由
一、本件原告起訴主張被告於八十九年十一月十九日晚上十時許，在台北縣土城市○
    ○路○段二四○巷十二號一樓住處，毆打原告，造成原告受有右手掌、左前臂、
    左大腿瘀青、左手背擦傷之傷害，因而依民法第一百九十五條第一項規定請求被
    告給付賠償非財產上之損害一百萬元；被告則以：其並未毆打原告，係原告先行
    持按摩棒攻擊被告，伊為自衛始抓住原告之手，並將其壓制於床上，奪下按摩棒
    後即行離開，伊因而自己亦有受傷，原告之傷勢應係其自己造成，因而請求駁回
    原告之訴等語置辯。
二、查本件原告主張被告於右揭時地毆打原告成傷之事實，業據原告提出臺北市立和
    平醫院八十九年十一月二十日出具之家庭暴力事件驗傷診斷書一件及原告傷勢照
    片三紙附卷可憑，而依該原告提出之傷勢照片及診斷書所示，原告之右手掌心及
    左大腿均有明顯較大面積之瘀傷，已難認係單純制止抓住原告雙手或原告掙扎時
    自己所造成之擦挫傷所致，原告並於本院審理時指稱：「當時係搶檯燈，他（指
    被告）就用拳頭打我，我用手（掌）去擋才造成手傷，腿傷是他用腳踢的」等語
    ，核與上開右手掌心及左大腿部分較大面積瘀傷之傷勢相符，足認被告顯有以拳
    打腳踢方式毆打告訴人之事實甚明，否則斷無造成如此大面積瘀傷之傷勢之理。
    被告雖辯稱係原告先行攻擊，伊為自衛始行制止，自己並因而受傷云云，並提出
    臺北縣立板橋醫院八十九年十一月二十三日出具之驗傷診斷書一紙為證，惟查依
    上開診斷書所載，被告所受之傷勢僅有左手腕皮下瘀傷二點五乘二公分，應僅係
    抓挫傷，已難認係受器物攻擊毆打所受之傷害，而原告亦否認有何持按摩棒攻擊
    被告之行為，被告亦未提出其他證據足以證明其係受原告攻擊而為反擊之正當防
    衛之行為，所辯其係正當防衛及告訴人之傷勢應係自己造成云云，要屬卸責之詞
    ，自不足採，業據本院九十年度易字第一四七號刑事判決所審認明確，並予論處
    罪刑，從而本件原告主張被告有不法毆打原告成傷之侵權行為事實，應堪採信。
三、按故意或過失不法侵害他人之權利者，負損害賠償責任。民法第一百八十四條第
    一項前段定有明文；又不法侵害他人之身體、健康、名譽或自由者，被害人雖非
    財產上之損害，亦得請求賠償相當之金額。其名譽被侵害者，並得請求為回復名
    譽之適當處分，民法第一百九十五條第一項亦定有明文。本件被告毆打原告成傷
    ，故意不法侵害原告之身體、健康，並據本院予以論罪科刑，原告自係刑事訴訟
    法第四百八十七條第一項之因犯罪而受損害之人，依法自得於刑事訴訟程序附帶
    提起民事訴訟，對於被告請求回復其損害即請求被告賠償相當金額之非財產上損
    害賠償。本院審酌被告係高工畢業，現任職建設公司業務助理，月薪約二萬五千
    元及原告係高工畢業，現任職科技公司助理工程師，月薪約二萬七千元之二造之
    身份、地位，被告侵權行為之不法程度及二造原係夫妻關係，原告所受之身體上
    傷勢非重及因此所受之精神上痛苦等一切情狀，認原告請求非精神上損害賠償以
    三萬元為適當，超過部分尚屬無據。從而，本件原告請求被告給付三萬元，及自
    訴狀繕本送達被告之翌日即九十年二月六日起至清償日止按法定週年利率百分之
    五計算之利息，為有理由，應予准許，超過上開金額部分之請求，並無理由，應
    予駁回。而原告已陳明願供擔保請准宣告假執行，於原告勝訴部分自無不合，爰
    酌定相當之擔保金准許之，至其敗訴部分之假執行聲請，則因敗訴而失所附麗，
    應併予駁回。
據上論結：原告之訴為一部有理由、一部無理由，並依刑事訴訟法第五百零二條第一
項、第二項、第四百九十一條第十款，民事訴訟法第三百九十條第二項，判決如主文
。
中      華      民      國      九十      年      三      月    二十六  日
                                      臺灣板橋地方法院刑事第六庭
                                          法  官  朱  耀  平
右正本證明與原本無異
對於本判決如有不服，應於送達後十日內，向本院提出上訴狀。
                  書記官  黃  炎  煌
中      華      民      國      九十      年      三      月    二十六  日


司法院資訊處製作；財團法人民間司法改革基金會備份。
